臺灣高等法院民事判決　九十年度重上字第三七六號
　　　上　訴　人　聯蓬食品股份有限公司
　　　法定代理人　林永
　　　被　上訴人　自立晚報社股份有限公司
　　　法定代理人　王世堅
　　　被　上訴人　甲○○
　　　　　　　　　乙○○
右當事人間請求損害賠償事件，上訴人對於中華民國九十年六月五日臺灣臺北地方法
院八十九年度重訴字第一三０四號第一審判決提起上訴，本院判決如左：
    主    文
上訴駁回。
第二審訴訟費用由上訴人負擔。
    事    實
甲、上訴人方面：
壹、聲明：求為判決：
(一)原判決關於駁回上訴人請求被上訴人等連帶給付上訴人新台幣（下同）一千萬元
    及利息部分廢棄。
(二)被上訴人等應連帶給付上訴人一千萬元及自起訴狀繕本送達被上訴人等之翌日起
    至清償日止，按年息百分之五計算之利息。
(三)上訴人願供擔保，請求宣告准予假執行。
貳、陳述：除與原判決記載相同者，茲引用之外，補稱略以：
(一)自立早報於八十七年九月二十三日為上訴人跳票三十七億之不實報導後，中華商
    銀即於同日向法院聲請假扣押，並於申請狀中明白表示係因報紙報導上訴人已跳
    票三十七億元，且附上被上訴人之不實報導，顯見中華商銀係因被上訴人之不實
    報導而認有急迫情形故對上訴人及連帶保証人林庭盛及胡育陽實施假扣押程序，
    並隨即辦妥假扣押擔保提存後，就上訴人及林庭盛、胡育陽之財產為查封。然依
    據中華商銀職員楊森豪所稱聯蓬食品股份有限公司繳息日為每月十五日，至八十
    七年九月十六日均正常繳息，故中華商銀聲請法院假扣押時，上訴人並無延欠利
    息之情事，顯無財務問題，當無於日後不為清償之虞，故中華商銀向法院申請假
    扣押之理由，顯係被上訴人之不實報導所致。至於中華商銀雖提出一紙由上訴人
    背書而交付面額一百五十萬元之客票及退票理由單，以証明該支票於八十七年九
    月十九日退票，但該票之發票人並非上訴人，自難認應由上訴人確保該紙客票如
    期兌現。
(二)上訴人自七十年成立以來，經多年努力已成為國內最大牛肉進口商，商譽卓著，
    為社會大眾所肯認，故上訴人之商譽依客觀情事具有相當之經濟價值，然因於八
    十七年九月二十三日遭被上訴人之不實報導，致遭債權銀行凍結公司授信額度，
    並遭中華商業銀行假扣押程序先後查封上訴人之公司資產，上訴人為穩住客戶而
    不得不降價求售，致八十七年營業額較八十六年減少百分之八．一一，虧損四億
    九千餘萬元，八十八年之營業額則僅四千萬元，虧損約六千萬元，顯然因被上訴
    人之不實報導，致商譽受損，而導致上訴人公司營運額下降，終至八十八年十一
    月宣佈停止營業，其所造成上訴人公司之財產權益損失，並依財政部所制發之營
    利事業各業所得額及同業利潤標準核算上訴人財產上之損失至少五百萬元。
(三)又公司為法人，得為權利義務之主體，除以人之自然性質為前提之權利義務無從
    享受外，如名譽權、財產權、信用權等均得享受，被上訴人之不實報導，對於上
    訴人之商譽已造成傷害，自得依法請求非財產上之損害賠償五百萬元。
(四)至被上訴人辯稱上訴人公司在八十七年九月二十三日經其報導前，於九月二十二
    日已跳票一億五千萬元，顯見上訴人之財務不穩云云，然查，依據華僑銀行九十
　　一年五月十四日以（九一）僑銀總法務字第○九二四號函及台北市票據交換所之
　　函可知，上訴人於八十七年九月二十二日遭退票之一億五千萬元乃係供作向華僑
　　銀行借款憑據之本票，華僑銀行因上訴人公司發生遭往來廠商圍廠，欲搬遷廠房
　　內之動產機器設備，而將其所持有未記載到期日之本票提示，因上訴人不知華僑
　　銀行會於該日提示該借款憑據之本票，自不能因該紙本票退票而認上訴人於八十
　　七年九月二十二日已呈財務困難。
參、證據：除援用原審所提立證方法外，並補提公司變更登記事項卡、食品工業發展
    研究所「ＣＡＳ優良食品認定書」、台灣區肉品發展基金會「證明書」、財政部
    證券管理委員會函、台灣證券交易所函、上訴人公司八十五年度營利事業所得稅
    損益及稅額試算表、所得稅結算申報書、假扣押聲請狀、放款借據、放款客戶還
    款繳息查詢單、台北地院囑託查封登記書、桃園地院民事執行處通知、一百五十
    五萬元之退票及退票理由單、中華商銀存證信函、中華商銀支付命令聲請狀、一
    億五千萬元本票及退票理由單（以上皆為影本）為證。
乙、被上訴人自立晚報社股份有限公司（下稱自立晚報）方面：
壹、聲明：求為判決：
(一)上訴駁回。
(二)如受不利判決願擔保免假執行。
貳、陳述：除與原判決記載相同者，茲引用之外，補稱略以：
(一)按，損害賠償之責，以有損害之發生及有責任原因之事實，並二者之間有相當因
    果關係為成立要件。查上訴人於系爭報導之前已有退票一億六千餘萬之事實，此
    為上訴人所不爭執，在此情形下實難認上訴人之營業收入短少與被上訴人之報導
    有關當因果關係，另上訴人經營不善已是不爭之事實，則中華商銀正當權利之行
    使，亦與系爭報導無必然之關聯性存在，原審就此認事用法均無不當。
(二)上訴人主張公司信譽受損請求賠償非財產上之損害賠償五百萬元，然查，依實務
    見解，公司信譽受損，無精神慰撫金可茲請求，上訴人之請求自屬於法無據。
參、證據：援用原審所提立證方法。
丙、被上訴人乙○○方面：
壹、聲明：求為判決：上訴駁回。
貳、陳述：除與原判決記載相同者，茲引用之外，補稱略以：
(一)系爭報導確有經向上訴人之債權人及往來銀行人員查証，並經甲○○在上訴人公
    司之林口廠現場採訪，屬於經合理查証所得之新聞。
(二)上訴人公司在其報導之前就已有負債、跳票之事實，雖然將其負債三十七億誤報
    為跳票三十七億，但在記者去現場採訪時，上訴人業已關門停業，顯然上訴人之
    停業與該報導無關，縱使未加以報導，上訴人公司仍會有停業之結果，自難認其
    停業損失與該篇報導有因果關係。
(三)自立早報、自立產經係自立晚報社之兩項新聞產品，分別在新聞局登記有案，並
    各自獨立作業，伊處理新聞只及於自立早報，本案之新聞係由自立產經獨立作業
    ，伊只是在自立早報中引述自立產經之新聞，自不宜令伊負連帶損害賠償責任。
參、證據：援用原審所證立證方法。
丁、被上訴人甲○○方面：
壹、聲明：求為判決：上訴駁回。
貳、陳述：除與原判決記載相同者，茲引用之外，補稱略以：
(一)當時採訪是以口頭訪問後就事實採訪。上訴人公司有轉投資，事實上上訴人早就
    有負債，因為子公司跳票才會引發停業之危機。
參、證據：援用原審所證立證方法。
丙、本院依職權向臺灣桃園地方法院調閱八十七年度促字第三０六００號案全卷，台
    灣台北地方法院八十七年裁全字第三五二四號假扣押卷；並函詢財團法人金融聯
    合徵信中心、台北市票據交換所、華僑商銀查詢退票情形，向財政部賦稅署索取
　　營利事業各業所得及同業利潤標準；依職權訊問證人楊森豪、黃銘祐、周銀來、
　　朱立容。
    理　　由
一、上訴人起訴主張：被上訴人甲○○係自立早報及自立產經紀者，乙○○係自立早
    報總編輯，皆受僱於自立晚報。甲○○未向票據交換所及上訴人查證，逕於八十
    七年九月廿三日自立早報及自立產經第七版撰寫內容不實之新聞報導：「．．．
    聯蓬在上週起便陸續出現跳票的事情，保守估計目前所跳票的金額已超過三十七
    億元，其中包括數家銀行二十九億元，租賃、票券業也有五、六億元，廠商部分
    的金額則約五、六百萬元．．．」等內容，並經被上訴人乙○○整理審閱決定刊
    載於當日自立早報及自立產經第七版，並於當日頭版財經中心綜合報導欄內以特
    大標題編輯刊載：「跳票三十七億元聯蓬食品關門」等文字，足以毀損上訴人公
    司商譽及財產信用，致上訴人公司營業狀況每下愈況，至八十八年十一月份迫不
    得已暫停營業一年，損失甚鉅，爰依民法第十八條、第一百八十四條、第一百八
    十五條、第一百八十八條、第一百九十五條及第二百一十六條規定，請求被上訴
    人連帶賠償財產上之損害三十六億元，及非財產上之損害一億元及自附帶民事訴
    訟起訴狀繕本送達翌日起算之法定遲延利息等語 (上訴人之請求，經原審判決全
    部駁回後，上訴人就財產上損害賠償五百萬元及非財產上損害賠償五百萬元部分
    提起上訴，其餘敗訴部分，則未據聲明不服)。
二、甲○○則辯以：於系爭報導前，已經過合理的查證，並站在公益的角度據實報導
    ，上訴人公司虧損的原因，並非該篇報導所造成的，是上訴人的經營本來就已經
    出問題等語。
    乙○○則辯稱：自立早報與自立產經係自立晚報之兩項新聞產品，分別在新聞局
    登記有案，伊為自立早報的總編輯，自立產經部分是由副總編輯陳當勝負責的，
    陳當勝說已做過合理的查證，無毀謗的故意。而中國時報也有做同樣的報導，上
    訴人並非因該篇報導而產生虧損，系爭報導，僅是反應現實而已，與上訴人營運
    狀況沒有關連，而且報導當時找不到上訴人的負責人來做平衡報導，報導當時上
    訴人確實跳票一億六千餘萬元，足證報導的方向是正確的。另中華商銀的假扣押
    與系爭報導無因果關係等語。
    自立晚報社則以：系爭報導，與上訴人之損害間，無因果關係存在，上訴人於八
    十七年九月廿三日前，已有一億六千萬元之退票紀錄，上訴人之存款帳戶亦於退
    票同時被列為拒絕往來戶，其債信已因之掃地，尤其就銀行而言，支票存款帳戶
    有三張退票紀錄、拒絕往來，就是債信破產，至於退票金額多寡，並無區別實益
    。上訴人事實上負債達三十七億元，由於上訴人自行關閉採訪門路，致記者只能
    由旁查證，才誤將負債三十七億元，報導為跳票三十七億元，因此上訴人所指債
    權人之動作，應與報載錯誤無關，何況第二天立即有平衡更正之報導，該錯誤報
    導之影響應等於零，尤其該日報載跳票三十七億元之同時所附帶之說明「其中包
    括銀行二十九億元，租賃、票券業務也有五、六億元；廠商部分之金額則約為五
    、六百萬元」均屬負債之事實，上訴人之債權人或一般讀者見此說明，幾不可能
    受「跳票」兩字誤載之影響等語資為抗辯。
三、上訴人主張甲○○、乙○○分別為自立晚報所屬自立產經及自立早報之記者及總
    編輯，甲○○於八十七年九月廿三日自立早報及自立產經第七版撰寫之新聞報導
    稱：「．．．聯蓬在上週起便陸續出現跳票的事情，保守估計目前所跳票的金額
    已超過三十七億元，其中包括數家銀行二十九億元，租賃、票券業也有五─六億
    元，廠商部分的金額則約五、六百萬元．．．」，並經乙○○審閱決定刊載於當
    日自立早報及自立產經第七版，並於當日頭版財經中心綜合報導欄內以特大標題
    編輯刊載：「跳票三十七億元聯蓬食品關門」等文字，足以毀損上訴人商譽之事
　　實，業據其提出八十七年九月廿三日自立早報及自立產經之剪報一份為證，而被
　　上訴人甲○○、乙○○二人因前開報導而遭法院以誹謗罪判處拘役五十日確定在
　　案，亦有台灣台北地方法院八十八年度自字第七二八號及本院八十九年度上易字
　　第二八五三號刑事判決足據（見原審卷第六至十二頁、四四至五四頁），並經原
　　審調卷核閱屬實，被上訴人甲○○、乙○○雖否認有誹謗上訴人之故意云云，辯
　　稱報導前已經合理查証屬實云云，惟查：
(一)被上訴人甲○○、乙○○二人在撰寫、編輯該報導前，確實未及詳為查證訪問上
    訴人之負責人林庭盛或上訴人公司之相關人員，以查明上訴人公司之經營現況及
    財務狀況，亦未向台北市票據交換所查證上訴人之退補紀錄等情，業據其二人於
    刑事案件中坦承在卷，並經原審依職權調閱臺灣臺北地方法院檢察署八十八年度
    偵字第一一六六號、原審八十八年度自字第七二八號案卷核對無訛（見上開偵查
    卷第十四頁反面、原審刑案卷八十八年八月二十四日、九月二十三日訊問筆錄、
    八十九年四月二十七日審判筆錄）。被上訴人甲○○雖辯稱渠在撰寫該新聞報導
    前，有至林口之工廠查看，當時工廠已停工未營業，其詢問在場之警衛、工友及
    債權人之意見，並綜合現場之華僑銀行公告封條，顯示機器設備已被銀行查封等
    情，相信上訴人公司應有退票三十七億之事實云云，然退票三十七億元與負債三
    十七億元，兩者區別極大，被上訴人難謂不知，而依據台北市票據交換所八十九
    年十一月廿七日（八九）北票字第七八０二號函所檢送之存款不足退票明細表，
    上訴人係於八十七年十月二十三日列為拒絕往來戶，其在同年九月二十三日以前
    ，僅有二張票據遭拒絕，金額總計為一億六千三百五十九萬五千一百十七元，此
　　有退票明細表可稽（見原審卷第八四、八五頁），故被上訴人辯稱上訴人跳票三
　　十七億，顯屬無據；再依據台北市票據交換所九十一年四月十六日（九一）北票
　　字第二○五八號函稱「．．．查該以金融業者為擔當付款人之本票其付款銀行為
　　華僑商業銀行民生分行，而提示行亦為該分行，由於付款及收款皆屬同一銀行，
　　於本票到期日不需向票據交換所提出交換及可直接由發票人之支票存款帳戶提示
　　轉帳，本案退票理由單之退票類型欄註明『非交換退票』，係指該張本票未經提
　　出票據交換所發生之退票，依退票當時中央銀行訂定之『支票存款戶存款不足退
　　票處理辦法』七條規定，該退票紀錄仍應送票據交換所列管」等語 (見本院卷第
　　二八二頁) ，可見上訴人於八十七年九月二十二日被票據交換所列為拒絕之二紙
　　票據，非屬交換退票，僅其退票紀錄仍應送交換所列管而已，足証被上訴人所為
　　上訴人退票三十七億之報導，事先未經合理查証甚明，其辯解尚難採信。
(二)至被上訴人雖辯稱其報導同時有附帶說明上訴人公司負債三十七億元云云，然上
    訴人已否認有負債三十七億之事實，而依據上訴人之債權銀行華僑銀行九十一年
　　三月十八日 (九一）僑銀總法務字第０四八二號函覆本院稱「．．．查民國八十
　　七年九月二十二日聯蓬公司所跳票新台幣一億五千萬元本票，其所繫屬債權為聯
　　蓬公司向本公司借貸新台幣八千九百二十萬零九十七元及美金一百二十萬三千零
　　四十一元八角八分，．．．，且截至八十七年九月二十二日止，該公司實際積欠
　　本行本金餘額為新台幣二億七千零九十六萬零七十四元及美金一百二十萬三千零
　　四十一元八角八分」等語（見本院卷第二一二頁），可知，上訴人截至八十七年
　　九月二十二日止積欠華僑銀行之債務僅為三億餘元。至於上訴人向另一債權銀行
　　中華商銀申貸款項截至八十七年十二月三十日止，尚積欠本金新台幣七千二百十
　　四萬四千五百二十一元，亦據中華商銀法務人員楊森豪具狀呈報本院，並提出放
　　款借據、委任保証商業本票約定書、及中華商銀假扣押聲請狀、台灣桃園地方法
　　院八十七年度促字第三○六○○號裁定影本為據（見本院卷第一四一至一六四頁
　　），兩債權銀行之債權總額合計顯未達三十七億元甚明，況依甲○○所稱曾親至
　　林口廠查看，亦僅能確認上訴人公司經營狀況不佳，絕無可能得查証上訴人有負
　　債三十七億之情事，參以甲○○在其所涉之誹謗刑案中自承其非跑中央銀行及票
　　據交換所之新聞，無法跨線去查云云，顯見其在撰寫前項報導前並未經合理查証
　　甚明，自難認其無實質之惡意，至被上訴人乙○○辯稱已經向自立產經召集人黃
　　邦、主任廖慶洲、新聞負責人陳當勝共同查証，知悉上訴人尚有跳票情事云云，
　　然如前所述，有跳票之情事與退票金額三十七億區別甚大，而黃邦、廖慶洲、陳
　　當勝均係自立晚報之工作人員，殊難認為向其等人詢問即可認已盡合理查証義務
　　，至於自立晚報雖於翌日作平衡報導，但系爭報導既已損及上訴人之商譽，自不
　　因其日後之平衡報導而可平復，被上訴人乙○○既擔任自立早報之總編輯，對於
　　記者甲○○所撰寫之前開報導，未經合理查証即審閱決定刊登於自立早報及自立
　　產經，並於當日頭版財經中心綜合報導欄內以特大標題編輯刊載跳票三十七億聯
　　蓬食品關門，亦難認其無誹謗他人之故意甚明。
(三)至於被上訴人另辯稱中國時報於同日亦作相同之報導，並提出剪報影本一份為証
    ，然查訴訟權為憲法所保障之權利，其行使與否為當事人之自由，而法院則係不
    告不理，姑不論中國時報當日報導與被上訴人所為之報導，在用語措辭，顯然有
    差異，且上訴人是否認中國時報之報導侵害其權利，要與被上訴人無涉，上訴人
    既未對中國時報提起訴訟，法院即無庸審究，惟被上訴人尚不能因此而可主張免
    責。
(四)按因故意或過失，不法侵害他人之權利者，負損害賠償責任；又數人共同不法侵
    害他人之權利者，連帶負損害賠償責任；民法第一百八十四條第一項前段及第一
    百八十五條第一項前段分別定有明文。又按受僱人因執行職務不法侵害他人之權
    利者，由僱用人與行為人連帶負損害賠償之責，同法第一百八十八條第一項前段
    亦定有明文。被上訴人甲○○、乙○○分別為自立早報之記者及總編輯，均係受
    僱於自立晚報，此為自立晚報所不爭，而被上訴人甲○○、乙○○二人因故意以
    足以損害上訴人商譽之文字，登載於自立早報及自立產經之上，對上訴人之商譽
    造成侵害，已如前述，其二人自應負共同侵權行為之責，被上訴人自立晚報未舉
    証証明其選任受僱人及監督其職務之執行，已盡相當之注意義務或縱加相當之注
    意而仍不免發生損害，亦應與被上訴人甲○○、乙○○負連帶賠償之責，從而上
    訴人主張被上訴人應負共同侵權行為損害賠償責任，自屬有據，爰就其請求，應
　　否准駁，分述如下：
甲、關於上訴人請求被上訴人連帶賠償財產上之損害賠償五百萬元部分：
１、按損害賠償之債，以有損害之發生及有責任原因之事實，並二者之間，有相當因
　　果關係為成立要件，故主張損害賠償之債，如不合於此項成立要件者，即難謂有
　　損害賠償請求權存在（最高法院四十八年度台上字第四八一號判例意旨參照），
　　而所謂相當之因果關係，係以行為人之行為所造成之客觀存在事實，為觀察基礎
　　，並就此客觀存在事實，依吾人智識經驗判斷，通常均有發生同樣損害結果之可
　　能者，行為人之行為與損害間，即有因果關係存在。上訴人主張公司營業在八十
　　六年尚且良好，該年度淨利為八千五百五十二萬零三百三十五元，八十七年上半
　　年亦稱穩定，但因被上訴人報導後，致其商譽及債信受影響，遭銀行縮緊銀根，
　　營業額下降，全年虧損達四億九千三百三十三萬六千六百七十七元，至八十八年
　　度僅有營業額四千餘萬元，虧損達五千九百八十九萬九千六百三十四元，不得已
　　於八十八年十一月停業，其所受之損失依據財政部所制發之營利事業各業所得額
　　及同業利潤標準核算，至少五百萬元云云，固據其提出各該年度營利事業所得稅
　　結算申報書影本為憑 (見原審卷第五六至五八頁) ，惟查，從上訴人所提之八十
　　六年度營利事業所得稅結算申報書，當年度營業收入淨額為二十六億九千四百零
　　八萬八千四百七十元，自行調整後為二十六億九千三百七十五萬四千二百五十九
　　元，營業淨利為八千五百五十二萬零三百三十五元，而八十七年度之營業收入淨
　　額為二十四億七千四百二十二萬一千七百十七元，自行調整後之金額為二十四億
　　七千七百零五萬八千二百十四元，八十七年雖較八十六年度短少二億餘元，縱合
　　併上訴人八十八年度之營利事業所得稅申報書觀之，並無法看出上訴人之營業虧
　　損，與系爭報導有直接關連，再由上訴人八十六年度及八十七年度之營利事業所
　　得稅結算申報書所載之營業成本，八十六年度帳載金額為二十三億一千四百四十
　　三萬二千四百三十八元、自行調整後為二十三億一千四百六十五萬四千一百八十
　　九元，而八十七年度帳載金額為二十七億二千六百五十九萬零八百七十四元、自
　　行調整後為二十七億二千一百五十九萬九千七百零七元，八十七年度比八十六年
　　度之營業成本高出四億餘元，上訴人既未舉証証明其營業成本提高之原因，則在
　　此情況下，亦難認上訴人之營業收入短少二億餘元，與被上訴人之系爭報導有相
　　當之因果關係。
２、次查，依據上訴人之債權銀行華僑銀行九十一年五月十四日（九一）僑銀總法務
　　字第０九二四號函稱「．．本行於八十七年九月二十一日、二十二日前往聯蓬公
　　司林口廠房，詎料發現該廠房已暫時停止營運，亦無法與該公司負責人取得聯繫
　　，且發生該公司往來廠商圍廠事件，欲搬運廠房內之動產機器設備 (即本行之動
　　產抵押擔保品) ，本行為確保債權，遂依法主張其喪失期限利益，是九月二十二
　　日該公司債務經本行主張加速條款，全部視為到期，本行得向該公司請求清償借
　　款，．．本行未透過法院查封該動產機器設備，係依法委託保全公司就該動產機
　　器設備實施占有，聯蓬公司嗣後仍繼續使用該動產機器設備．．．」等語（見本
　　院卷第二七九、二八０頁）及本票影本（見本院卷第二一六、二一七頁），足見
　　上訴人公司在被上訴人報導之前即已發生廠房暫停營運，以及往來廠商圍廠事件
　　，因而致華僑銀行為確保債權主張加速條款，視為全部債務均已到期，而在九月
　　二十二日提示面額一億五千萬元之本票，則依上開函件，足証上訴人之營運轉惡
　　，早在被上訴人為前開報導之前即已發生，工廠廠房內之機器亦在被上訴人為報
　　導前遭債權銀行實施抵押權予以占有，則其財務狀況轉惡由盈轉虧，難認與被上
　　訴人之報導行為有相當因果關係。
３、至上訴人主張債權銀行中華商銀因見前開報導而在當日聲請假扣押，並對上訴人
    及連帶保証人之財產查封，使其債信受損云云，惟依據中華商銀之行員楊森豪到
    院証稱「我們在票信的查詢及同業的訊息下，才會作保全動作，而自立早報在八
    十七年九月二十三日記載聯蓬公司有跳票，只是加強我們做此假扣押動作原因之
    一，八十七年九月十九日我們就查出上訴人有跳票的事實，那是同業之間給我們
    的消息，另八十七年九月十九日我們銀行也有一筆託收五十五萬元 (應係一百五
　　十五萬元之誤）的支票跳票，．．」等語(見本院卷第一二一頁)，並提出八十七
　　年十月二日向桃園地方法院聲請假扣押狀，中華商銀放款客戶還款繳息查詢單、
　　週轉金放款借據影本、委任保証商業本票約定書影本、放款客戶還款繳息查詢單
　　影本、保証內容查詢單影本、支付命令聲請狀影本及遭退票之客票及退票理由單
　　在卷（見本院卷第一四五至一六四頁、第二六三、二六四頁），可見上訴人在中
　　華商銀之債信早在八十七年九月十九日即因同業間之消息及託收支票跳票而受影
　　響，則中華商銀為保障其債權在八十七年九月二十三日聲請法院對上訴人之財產
　　為假扣押，乃權利之正當行使，而中華商銀固以系爭報導為聲請假扣押之佐證，
　　但除此之外，中華商業銀行尚同時提出借據及放款客戶還款繳息查詢單為證，此
　　觀該假扣押聲請狀甚明，且依民事訴訟法第五百二十六條第二項規定，債權人雖
　　未釋明假扣押之原因，如就債務人所應受之損害已供擔保者，得命假扣押，故中
　　華商銀要非因前開報導而獲准假扣押，故上訴人主張其因中華商銀假扣押，致營
　　運受損，與被上訴人之前開報導行為，有相當因果關係，當屬不能証明。
４、至上訴人主張其生產之冷凍食品，符合ＣＡＳ優良品認證，亦曾經台灣證券交易
    所審查通過股票上市，因被上訴人之系爭報導，終致其公司停業云云，並提出財
    政部證券管理委員會（現已更名為財政部證券暨期貨管理委員會）八十五年十一
    月八日（八五）台財證(一)字第六０六五三號函、台灣證券交易所八十五年十月一
    日台證（八五）上字第二０七三六號函及ＣＡＳ優良食品認定證書為證。惟查，
    上訴人產品之品質與其經營之良窳與否，並無必然之關聯，又其股票雖於八十五
    年間經台灣證券交易所董事監察人聯席會議決議通過，然依台灣証券交易所股份
　　有限公司八十五年十月一日台証(八五)上字第二０七三六號函示上訴人應將前任
　　會計師終止接受查核委託之原因，及其對於公司部分關係人交易資訊未揭露，是
　　否影響其財務報告表達允當性之意見，暨繼任會計師對前任會計師終止查核委託
　　原因之評估意見，於公開說明書特別記載事項中揭露 (見原審卷第一二八頁)，
　　及財政部証券管理委員會八十五年十一月八日 (八五)台財証 (一)第六０六五三
　　號函字仍要求上訴人待台灣証券交易所就審查股票上市案所發生之疑義及新舊會
　　計師對財務報告編製及查核簽証內容表示意見後，另案申請 (見原審卷第一二四
　　頁)，再參以証人即於八十五、八十六年間負責替上訴人公司查帳之正風會計事
　　務所會計師朱立容、周銀來到庭分別証稱「．．我們有問前會計師終止之原因，
　　因為公司未將關係人的交易告訴會計師，所以前任會計師沒有揭露這件事，．．
　　，當初公司不認為他是關係人所以沒有告訴會計師，交易所則認為是關係人」「
　　有些轉投資的公司並不是我們查核的，該轉投資的公司等於另一家公司，我們是
　　利用他們的查核報告作參考資料」「我們審查時如果對轉投資之公司股份持有率
　　達百分之二十以上我們才要將該資料提出，．．如果沒有達到就不用紀錄，聯蓬
　　公司不是公開發行的上市公司，所以沒有年報、半年報的問題」等語 (見本院卷
　　第二０五、二０六頁) ，足証上訴人公司除本業外，確另有轉投資之行為，惟因
　　持股比例未達百分之二十，不用提出資料，則就此隱藏之轉投資，即無法依揭露
　　原則於會計師之查核簽証內顯示出來，而在八十七年正逢亞洲金融風暴，此為眾
　　所週知之事，則上訴人之轉投資是否連帶受累，而致拖累其本業，此部分並未據
　　上訴人舉証加以說明，自難僅憑營利事業所得稅結算申報書，即遽認其由盈轉虧
　　乃至停業，完全是因受到被上訴人之前開報導所致。
乙、關於上訴人請求被上訴人連帶賠償非財產上損害五百萬元部分：
    按非財產上之損害賠償，係因人之身體、健康、名譽、自由、信用、隱私、貞操
    等人格權或法益受侵害時，被害人之精神上衡遭受痛苦，而此項痛苦難以如財產
    上之損害來的明確及量化，法律上遂賦與被害人非財產上之損害賠償請求權，因
    此其請求必以精神上受有痛苦為必要，而其衡量之標準，則須斟酌雙方之身分資
    力與加害程度，及其他各種客觀情事以為斷。而公司係依法組織之法人，其名譽
    遭受損害，無精神之痛苦可言，登報道歉已足回復其名譽，自無依民法第一百九
    十五條第一項規定請求非財產上損害賠償之餘地（最高法院六十二年度台上第二
    八０六號判例意旨參照）。本件上訴人為公司組織之法人，其請求被上訴人連帶
    賠償非財產上之損害賠償五百萬元，應屬無據。
四、綜上所述，本件被上訴人之報導，固侵害上訴人之商譽，惟因上訴人不能舉証証
　　明其所受財產上之損失五百萬元，與被上訴人之報導行為間有何相當因果關係，
　　又上訴人係公司法人，無精神上之痛苦可言，其請求精神上之損害賠償五百萬元
　　，於法無據，從而，上訴人依據侵權行為法律關係，請求被上訴人連帶賠償一千
　　萬元及法定遲延利息，不應准許。原審所為上訴人敗訴之判決，於法並無不合，
　　上訴意旨指摘原判決不當，求予廢棄改判，為無理由。
五、本件事件已臻明確，兩造其餘攻擊防禦方法，及其他未經援用之事證，經本院斟
    酌後認與判決結果不生影響，爰不一一論述，併此敘明。
據上論結，本件上訴為無理由，依民事訴訟法第四百四十九條第一項、第七十八條，
判決如主文。
中　　　華　　　民　　　國　　九十一　　年　　　九　　　月　　二十五　　日
　　　　　　　　　　　　　　　　　　民事第四庭
　　　　　　　　　　　　　　　　　　　　審判長法　官　楊　豐　卿
                        　　　                法　官　林　金　吾
                                              法　官　張　　　蘭
右正本係照原本作成。
如不服本判決，應於收受送達後二十日內向本院提出上訴書狀，其未表明上訴理由者
，應於提出上訴後二十日內向本院補提理由書狀（均須按他造當事人之人數附繕本）
上訴時應提出委任律師或具有律師資格之人之委任狀；委任有律師資格者，另應附具
律師及格證書及釋明委任人與受任人有民事訴訟法第四百六十六條之一第一項但書或
第二項（詳附註）所定關係之釋明文書影本。
中　　　華　　　民　　　國　　九十一　　年　　　九　　　月　　二十六　　日
　　　　　　　　　　　　　　　　　　　　　　　書記官　應　瑞　霞
附註：
民事訴訟法第四百六十六條之一（第一項、第二項）：
對於第二審判決上訴，上訴人應委任律師為訴訟代理人。但上訴人或其法定代理人具
有律師資格者，不在此限。
上訴人之配偶、三親等內之血親、二親等內之姻親，或上訴人為法人、中央或地方機
關時，其所屬專任人員具有律師資格並經法院認為適當者，亦得為第三審訴訟代理人
。
